臺灣臺南地方法院臺南簡易庭民事判決
109年度南簡字第1528號
原      告  元大商業銀行股份有限公司
                      設臺北市○○區○○○路0段00號0至00樓及00號0樓、0樓、0樓之0、0樓、0樓
法定代理人  翁健    
訴訟代理人  王儀鳳  
            周立根  
被      告  張義評（即張文貴、張晏彰、張楊蟬之繼承人）

            張美祝（即張文貴、張晏彰、張楊蟬之繼承人）

            張美玲（即張文貴、張晏彰、張楊蟬之繼承人）

上列當事人間請求清償借款事件，經本院於民國109年12月17日
言詞辯論終結，判決如下：
    主  文
被告應於繼承被繼承人張文貴（民國00年0月0日生，民國106年1
2月23日死亡，身份證統一編號：Z000000000）之遺產範圍內給
付原告新臺幣135,840元，及自民國94年6月5日起至清償日止，
按年息百分之15計算之利息，並自民國94年7月6日起至清償日止
，逾期在6個月以內者，按上開利率百分之10，逾期超過6個月者
，按上開利率百分之20計算之違約金。
訴訟費用新臺幣1,440元由被告於繼承被繼承人張文貴遺產範圍
內負擔。
本判決得假執行。
    事實及理由
一、按當事人喪失訴訟能力或法定代理人死亡或其代理權消滅者
    ，訴訟程序在有法定代理人或取得訴訟能力之本人，承受其
    訴訟以前當然停止；前開承受訴訟人於得為承受時，應即為
    承受之聲明；聲明承受訴訟，應提出書狀於受訴法院，由法
    院送達於他造，民事訴訟法第170條、第175條第1項、第176
    條分別定有明文。原告法定代理人原為范志強，於本件繫屬
    中變更為翁健，且已具狀聲明承受訴訟，有經濟部民國109
    年11月16日經授商字第10901215450號函在卷可稽（見本院
    卷第61頁），程序上於法相合，應予准許。
二、按訴狀送達後，原告不得將原訴變更或追加他訴，但擴張或
    減縮應受判決事項之聲明者，不在此限，民事訴訟法第255
    條第1項第3款定有明文，依同法第436條第2項規定，亦為簡
    易訴訟程序所適用。本件原告曾聲請對被告發支付命令，惟
    被告已於法定期間內對支付命令提出異議，應以支付命令之
    聲請視為起訴。原告聲請支付命令時係請求：被告三人應於
    繼承被繼承人張文貴之遺產範圍內給付原告新臺幣（下同）
    135,840元，及自民國95年3月8日起至清償日止，按年息百
    分之15計算之利息，並自95年4月8日起至清償日止，逾期在
    6個月以內者，按上開利率百分之10，逾期超過6個月以上者
    ，按上開利率百分之20計算之違約金。嗣於本院審理中變更
    聲明如後述(見本院卷第67-68頁)，核屬擴張應受判決事項
    之聲明，依上開規定，應予准許。
三、原告起訴主張：被告之被繼承人張文貴於93年10月1日向大
    眾商業銀行股份有限公司（下稱大眾銀行）借款15萬元，借
    款期間自撥貸日起算，以每一個月為一期，按60期年金法本
    息平均本息，最後一期清償全部本息餘額，利息按年息15％
    固定計付，借款期間如未依約攤還本息時，借款人即喪失期
    限利益，視為全部到期，逾期6個月以內者，按上開利率10％
    ，逾期超過6個月部分，按上開利率20％計算之違約金。詎張
    文貴未依約還款，尚積欠大眾銀行本金135,840元及約定利
    息、違約金，依約債務視為全部到期，張文貴已於106年12
    月23日死亡，被告為其繼承人且未聲明拋棄繼承，應於繼承
    張文貴遺產範圍內負清償責任。又大眾銀行已與原告合併，
    原告為存續銀行，爰依貸款契約及繼承之法律關係提起本件
    訴訟等語，並聲明：如主文第1項所示。
四、被告抗辯：張文貴係被告張義評及張美玲之兄、係被告張美
    祝之弟。張文貴生前都沒有與被告三人聯絡，直至病重時，
    母親才打電話通知被告三人，被告三人均未繼承張文貴任何
    遺產等語。並聲明：原告之訴駁回
五、本院之判斷：
　㈠按借用人應於約定期限內，返還與借用物種類、品質、數量
    相同之物；遲延之債務，以支付金錢為標的者，債權人得請
    求依法定利率計算之遲延利息，但約定利率較高者，仍從其
    約定利率；當事人得約定債務人於債務不履行時，應支付違
    約金，民法第478條前段、第233條第1項及第250條第1項分
    別定有明文。次按繼承人自繼承開始時，除本法另有規定外
    ，承受被繼承人財產上之一切權利、義務；繼承人對於被繼
    承人之債務，以因繼承所得遺產為限，負清償責任。繼承人
    對於被繼承人之債務，以因繼承所得遺產為限，負連帶責任
    。民法第1148條第1項前段、第2項及第1153條第1項分別規
    定甚明。
　㈡本件原告主張之前開事實，業據提出與其所述相符之大眾銀
    行個人信用貸款申請書(攤還型)暨約定事項、新歷史資料查
    詢系統、金融監督管理委員會函、張文貴繼承系統表、張文
    貴除戶戶籍謄本為證（見本院109年度司促字第24243號卷)
    ，且經本院依職權調取本院108年度司繼字弟1565號卷宗及1
    07年度司繼字第3號卷宗核閱屬實，自堪信為真實。是依上
    開規定，被告應於繼承被繼承人張文貴之遺產範圍內，就上
    開借款債務對原告負連帶清償責任。被告雖抗辯張文貴未留
    有任何遺產，然此屬原告日後為實現其債權之執行問題，並
    不影響被告依法應於繼承所得遺產範圍內所負之清償責任。
    從而，原告本於貸款契約及繼承之法律關係，請求被告給付
    如主文第1項所示之本金、利息（未請求連帶給付），洵屬
    有據，應予准許。
六、末按訴訟費用，由敗訴之當事人負擔；法院為終局判決時，
    應依職權為訴訟費用之裁判，民事訴訟法第78條、第87條第
    1項定有明文。查本件訴訟費用確定為1,440元（即第一審裁
    判費），應由敗訴之被告於繼承被繼承人之遺產範圍內負擔
    ，爰依職權確定如主文第2項所示。
七、本件係屬民事訴訟法第427條第1項簡易訴訟事件所為被告敗
    訴之判決，依同法第389條第1項第3款規定，應依職權宣告
    假執行。
八、據上論結：本件原告之訴為有理由，判決如主文。
中　　華　　民　　國　  109　　年　　12　月　　31　　日
                  臺灣臺南地方法院臺南簡易庭
                                  法  官  張桂美
以上正本係照原本作成。
如對本判決上訴，須於判決送達後20日內向本院提出上訴狀。
如委任律師提起上訴者，應一併繳納上訴審裁判費。　　　　　
中　　華　　民　　國　　109 　年　　12　　月　　31　　日
                                 書記官  蘇冠杰